【裁判字號】    92,金訴,42
【裁判日期】    921031
【裁判案由】    洗錢防制法等
【裁判全文】
臺灣臺中地方法院刑事判決                          九十二年度金訴字第四二號
    公  訴  人  臺灣臺中地方法院檢察署檢察官
    被      告  乙○○
右列被告因洗錢防制法等案件，經檢察官提起公訴（九十二年度偵字第一二四六一號
），經本院合議庭裁定進行簡式審判程序，本院判決如左：
    主  文
乙○○幫助共同連續意圖為自己不法之所有，以詐術使人將本人之物交付，處有期徒
刑參月，如易科罰金，以參佰元折算壹日。緩刑貳年。
    事  實
一、乙○○因失業缺錢花用，並於民國（下同）九十一年三月間，在報紙分類欄內見
    及收購帳戶之廣告，乃透過廣告上之電話號碼，與約三十歲、姓名不詳之成年男
    子「張先生」取得聯繫，經「張先生」告知每出售一個帳戶，可獲取新臺幣（下
    同）二千元之報酬後，乙○○竟為貪圖出售帳戶之報酬，而在預見其將自己帳戶
    出售予「張先生」，足供「張先生」及與「張先生」有犯意聯絡之不明人士向他
    人詐騙財物，供作被害人匯款之用，仍不違背其本意之認識下，基於幫助「張先
    生」及與「張先生」有犯意聯絡之不明人士向他人詐欺取財之不確定故意，於九
    十一年三月十一日，至臺中市○○路國光郵局，以其名義申請開設帳號0000
    0000000000號帳戶之存款簿、金融卡、印鑑章及密碼，以二千元之價
    格販予綽號「張先生」不詳年籍成年男子。旋「張先生」及與「張先生」有犯意
    聯絡之不明人士基於共同意圖為自己不法所有之概括犯意聯絡，連續於附表所示
    之時間，分別以行動電話傳遞虛偽得獎簡訊之詐騙方式，使如附表所示之丙○○
    等人陷於錯誤，誤以為真係中獎，以該簡訊內所附電話聯絡後，「張先生」及與
    「張先生」有犯意聯絡之不明人士並於電話中指示其等將匯款至前開以乙○○為
    名之前揭帳戶，因而詐得如附表所示丙○○等人所匯得之金錢共計十九萬五千六
    百五十元，嗣經丙○○於九十二年六月十四日向銀行查詢中獎事宜，得知銀行並
    無要求匯款之情事，始知受騙，因而查知上情。
二、案經臺中市警察局第三分局報告臺灣臺中地方法院檢察署檢察官偵查起訴。
    理  由
一、右揭犯罪事實，業被告乙○○迭於警詢、偵查及本院準備暨簡式審判程序中坦白
    承認，其供稱：伊與一位「張先生」聯絡時，「張先生」向伊稱買帳戶是要作股
    票用的，並稱不會拿去騙錢，雖心中懷疑可能成為犯罪的工具，但因缺錢，而仍
    然向臺中市○○路郵局申請上開帳戶，並將該帳戶之存款簿、金融卡、印鑑章及
    密碼以二千元之代價售予「張先生」等語綦詳（見偵查卷第六、七、二二至二四
    頁，本院卷第三九至四五頁），互核與證人即臺中市○○路郵局行員張森能於警
    詢時證稱：被告乙○○之郵局帳戶，確實由被告乙○○本人持身分證件前往辦理
    無誤等語相符，並有郵政存簿儲金立帳申請書、印鑑卡、密碼單、存簿內頁等影
    本各一紙在卷可憑（見偵查卷十三至十五頁）。另如附表所示之被害人丙○○等
    人，確係受不明人士以傳遞不實簡訊之詐騙方式，分別將如款項匯入被告乙○○
    所提供帳戶內之事實，業據被害人丙○○、丁○○、甲○○、己○○於警詢，另
    被害人戊○○則分別於警詢及本院簡式審判程序中指述甚明（偵查卷第八、三十
    、三三、三五、三七、三九至四一，本院卷第四五、四六頁），並有如附表所示
    帳戶之交易明細一份、各家銀行ＡＴＭ匯款單九張在卷可稽（見偵查卷第三一、
    三二、三四、三六、三八、四二頁）。是「張先生」向被告購買帳戶，顯係做為
    供被害人匯入款項之用，以逃避警方查緝甚明，復衡情，銀行帳戶可供款項之存
    匯、提領，係一般人均可輕易申請開設，並無任何資格條件之限制，「張先生」
    苟無欲以被告之銀行帳戶做非法用途之意，其儘可自行開立帳戶即可，豈須以二
    千元代價要求被告乙○○出售帳戶供其使用，且金融存款帳戶，事關存戶個人財
    產權益之保障，其與存戶印鑑章、提款卡結合，專屬性、私密性更形提高，一般
    人亦均有應妥為保管存摺及提款卡，以防止存摺及提款卡被他人冒用之認識，縱
    有特殊情況偶有將存摺、提款卡交付他人之需，亦必深入瞭解其用途後始行提供
    使用，以防淪落不明人士手中，遭利用為與財產犯罪有關之犯罪工具；復以，與
    他人於身分上不具密切關係之人，竟徵求他人提供帳戶以為使用，此等行為，客
    觀上已屬可疑，且顯係供為某非正當資金進出使用，而隱瞞其流程及行為人身份
    曝光之不法意圖亦可預見；若此之社會現實，恆係一般人本於日常生活經驗即可
    體察。本件被告係有社會生活經驗之成年人，是認被告乙○○對於「張先生」收
    購其帳戶存摺之用途，可能係供詐騙他人金錢，並逃避警察查緝所用乙節，已有
    所預見之不確定故意，且被告所參與者，係詐欺取財構成要件以外之行為，要屬
    詐欺取財之幫助犯，本件事證明確，被告犯行足堪認定。
二、查「張先生」及與「張先生」有犯意聯絡之不明人士共同以傳遞不實簡訊之方式
    ，連續對如附表所示之被害人等施以詐術，使被害人等陷於錯誤，將款項匯入由
    被告乙○○所提供之人頭帳戶等犯行，係共同連續觸犯刑法第三百三十九條第一
    項之詐欺取財罪。被告乙○○基於幫助「張先生」及與「張先生」有犯意聯絡之
    不明人士共同連續詐欺取財之不確定故意，將前述帳戶提供予「張先生」供作詐
    財之用，核其所為，係犯刑法第三十條第一項、第三百三十九條第一項之幫助共
    同連續詐欺取財罪。另以，本件施用詐術，詐取他人財物之正犯「張先生」及與
    「張先生」有犯意聯絡之不明人士，均未查緝，且本件之被害人數為五位，人數
    不多，且詐騙金額共計十九萬五千六百五十元，數量非鉅，復查無其他積極證據
    足認「張先生」及與「張先生」有犯意聯絡之不明人士有恃本件詐欺取財犯行為
    生或賴以為業之情事，依罪疑唯輕之原則，認檢察官以被告所為係犯刑法第三十
    條第一項、第三百四十條之幫助常業詐欺取財罪起訴，尚有未合，惟其起訴之基
    本事實，既屬同一，本院仍應予審理，並變更其起訴法條。又被告乙○○幫助「
    張先生」及與「張先生」有犯意聯絡之不明人士犯上開共同連續詐欺罪，為從犯
    ，茲衡諸其犯罪情節，並按正犯之刑減輕之。爰審酌被告一時貪念，為圖小利，
    而出賣帳戶予「張先生」，幫助「張先生」及與「張先生」有犯意聯絡之不明人
    士為詐欺犯行，增加查緝詐欺犯行之困難，被害人受騙金額達十九萬餘元，惟念
    被告之動機尚屬單純，手段亦為平和，且犯罪後尚能坦承犯行，態度良好，並與
    被害人戊○○達成和解，願賠償被害人戊○○所受之損害，足徵悔意等一切情狀
    ，量處如主文所示之刑，併諭知易科罰金之折算標準。末查被告前未曾受有期徒
    刑以上刑之宣告，有臺灣臺中地方法院檢察署刑案資料查註紀錄表、臺灣高等罄
    院被告全國前案紀錄表各一份（見偵查卷第一、二頁，本院卷第三、四頁）附卷
    可憑，被告坦承犯行，深具悔意，且與被害人陳棋元達成和解，願賠償陳棋元之
    損失，有和解書一份在卷可佐（見本院卷第四九頁）被告乙○○經此教訓，當知
    警惕而無再犯之虞，本院綜核各情，所宣告之刑，認以暫不執行為適當，併予宣
    告緩刑二年，以啟自新。
三、公訴意旨另略以：被告乙○○所出售予「張先生」之上揭郵局帳戶係基於洗錢及
    幫助常業詐欺之不確定概括犯意，容認「張先生」將使用該帳戶以遂行詐騙不特
    定他人之財物，是被告所為亦犯有洗錢防制法第九條第二項之隱匿他人因重大犯
    罪所得財務罪嫌云云。惟查：
（一）按犯罪事實，應依證據認定之，無證據不得認定犯罪事實，又不能證明被告犯
      罪者，應為無罪之諭知，刑事訴訟法第一百五十四條第二項、第三百零一條第
      一項定有明文。再認定不利於被告之事實，須依積極證據，苟積極證據不足為
      不利於被告事實之認定時，即應為有利於被告之認定，更不必有何有利之證據
      。另刑事訴訟法上所謂認定犯罪事實之證據，係指足以認定被告確有犯罪行為
      之積極證據而言，該項證據自須適合於被告犯罪事實之認定，始得採為斷罪資
      料，最高法院三十年上字第八一六號判例、最高法院二十九年上字第三一０五
      號著有判例可資參照。又從犯成立之要件，必須正犯有著手實施犯罪之行為，
      且其行為達於可罰之程度，始能構成（最高法院二十年度上字第七九二號判例
      意旨參照）。復按洗錢防制法之立法目的，係為防止洗錢者利用洗錢行為，掩
      飾其犯罪事實，逃避或妨礙重大犯罪（同法第三條）之追查或處罰，以阻遏洗
      錢者享受其重大犯罪所得之財物或財產上之利益（該法第一條之立法理由說明
      參照），其所保護之法益，重在「妨礙國家對於重大犯罪之訴追及處罰」。因
      之，是否為洗錢行為，自應就犯罪全部過程加以觀察，包括有無因而使重大犯
      罪所得之財物或財產上利益之性質、來源、所在地、所有權或其他權利改變，
      因而妨礙重大犯罪之追查或處罰，或有無阻撓或危及對重大犯罪所得之財物或
      財產上利益來源追查或處罰之行為在內（最高法院九十一年度臺上字第四九五
      六號判決意旨參照）。
（二）公訴人雖認被告所為，係涉犯洗錢防制法第九條第二項洗錢罪嫌云云，惟依同
      法第二條規定：「本法所稱洗錢，係指下列行為：一、掩飾或隱匿因自己重大
      犯罪所得財物或財產上利益；二、掩飾、收受、搬運、寄藏、故買或牙保他人
      因重大犯罪所得財物或財產上利益。」，而所謂重大犯罪，係指同法第三條所
      列十一款之罪名，刑法第三百三十九條第一項之詐欺取財罪，並非該法第三條
      所列十一款之罪名之一。復依卷附證據資料以觀，「張先生」及所屬詐騙集團
      是否確係以犯詐欺罪維生實無從查證，誠難認「張先生」所犯係刑法第三百四
      十條之常業詐欺罪。從而，被告單純提供帳戶資料之行為，尚難認構成幫助常
      業詐欺罪，自亦不該當洗錢罪嫌。綜上所述，本案既無其他積極證據足認被告
      確犯有此部分罪嫌，既不能證明被告此部分犯罪，本應就被告此部分罪嫌，諭
      知無罪，惟依公訴人起訴之犯罪事實認被告此部分罪嫌與上開有罪部分有想像
      競合犯關係，爰不另為無罪之諭知。
據上論斷，應依刑事訴訟法第二百七十三條之一第一項、第二百九十九條第一項前段
、第三百條，刑法第三十條第一項、第二項、第三百三十九條第一項、第四十一條第
一項前段、第七十四條第一款，罰金罰鍰提高標準條例第一條前段、第二條，判決如
主文。
中      華      民       國     九十二      年      十    月     三十一日
                                臺灣臺中地方法院刑事第十二庭
                                        法  官  劉  兆  菊
右正本證明與原本無異。
如不服本判決，應於送達後十日內向本院提出上訴狀（須附繕本），上訴於臺灣高等
法院臺中分院。
                                        書記官
中      華      民      國      九十二      年      十    月    三十一  日
附錄論罪科刑法條
刑法第三百三十九條第一項：
意圖為自己或第三人不法之所有，以詐術使人將本人或第三人之物交付者，處五年以
下有期徒刑、拘役或科或併科一千元以下罰金。


司法院資訊處製作；財團法人民間司法改革基金會備份。
